【裁判字號】    98,訴,1342
【裁判日期】    990128
【裁判案由】    違反入出國及移民法等
【裁判全文】
臺灣桃園地方法院刑事判決              98年度訴字第1342號
公  訴  人  臺灣桃園地方法院檢察署檢察官
被      告  甲○○
            乙○○○
上列被告因違反入出國及移民法等案件，經檢察官提起公訴（98
年度偵字第28386 號），本院判決如下︰
    主  文
甲○○共同行使偽造之英國護照、香港永久性居民身份證，足以
生損害於公眾及他人，處有期徒刑參月，如易科罰金，以新臺幣
壹仟元折算壹日，扣案之偽造英國護照壹本、香港永久性居民身
份證壹張，均沒收之。
乙○○○共同行使偽造之英國護照、香港永久性居民身份證，足
以生損害於公眾及他人，處有期徒刑參月，如易科罰金，以新臺
幣壹仟元折算壹日，扣案之偽造英國護照壹本、香港永久性居民
身份證壹張，均沒收之；又共同在機場以交付證件，利用航空器
運送非運送契約應載之人至他國，未遂，處有期徒刑參月，如易
科罰金，以新臺幣壹仟元折算壹日，扣案之偽造英國護照壹本、
香港永久性居民身份證壹張，均沒收之。應執行有期徒刑伍月，
如易科罰金，以新臺幣壹仟元折算壹日，扣案之偽造英國護照壹
本、香港永久性居民身份證壹張，均沒收之。
    事  實
一、甲○○為大陸地區人士欲透過非法方式前往加拿大打工，遂
    與大陸地區某人蛇集團之成員接洽，雙方議定後，甲○○明
    知該人蛇集團成員係以偽造護照及身份證件供其使用前往加
    拿大，竟仍與該人蛇集團之成員基於偽造護照、身份證明文
    件之犯意聯絡，而將其個人之照片先行交予該人蛇集團之成
    員俾便作為偽造護照及身份證件之用，並依該人蛇集團成員
    之指示於民國98年12月11日持其所有之大陸地區當局所核發
    之護照從大陸地區搭乘班機抵馬來西亞吉隆坡，再於98年12
    月13日搭機飛抵臺灣，等候人蛇集團成員之接應。而該人蛇
    集團成員為能取得他人名義偽造護照供甲○○使用及協助甲
    ○○持偽造身分證件順利前往加拿大，遂推由該人蛇集團內
    某真實姓名、年籍不詳綽號「肥仔」之香港籍成年男子，以
    港幣6000元之報酬，商得香港籍男子乙○○○之同意，乙○
    ○○即與「肥仔」及該人蛇集團其餘成員基於偽造護照、身
    份證明文件及在機場以交付證件，利用航空器運送非運送契
    約應載之人至他國之犯意聯絡，而將其個人身分資料告知「
    肥仔」以供該人蛇集團成員偽造護照、身分證件供甲○○使
    用。嗣該人蛇集團成員即持甲○○交付之個人照片及乙○○
    ○交付之身分資料而偽造姓名為「乙○○○」、貼有甲○○
    照片之英國護照1 本及香港永久性居民身份證1 張，並以乙
    ○○○之名義向長榮航空股份有限公司（下稱長榮航空公司
    ）預訂98年12月13日由香港至臺灣BR856 號班機、同日由臺
    灣至加拿大溫哥華BR010 號班機之機位。而於98年12月13日
    ，乙○○○即依該人蛇集團成員「肥仔」之指示至香港機場
    領取上開預訂之登機證，並將臺灣至加拿大溫哥華BR010 號
    班機登機證交予「肥仔」，再持上開香港至臺灣BR856 號班
    機登機證搭機抵達臺灣，以此方式製造「乙○○○」曾於98
    年12月13日飛抵臺灣之入境紀錄，俾利掩護甲○○持偽造「
    乙○○○」名義之英國護照、香港永久性居民身份證飛往加
    拿大溫哥華。又該人蛇集團復於同日推由該人蛇集團成員以
    不詳方式將上開偽造之英國護照、香港永久性居民身份證及
    乙○○○交付之登機證攜入臺灣桃園機場管制區內，並與甲
    ○○聯繫而於桃園國際機場第二航廈C6號登機門附近之廁所
    內，將上開偽造之英國護照、香港永久性居民身份證及登機
    證轉交予非屬長榮航空BR010 號班機運送契約應載之甲○○
    ，欲以此非法方法利用航空器運送甲○○至加拿大溫哥華，
    而足生損害於我國入出境管理當局對於轉機及出境旅客管理
    之正確性。嗣因甲○○持上開偽造之英國護照、香港永久性
    居民身份證及登機證由第二航廈C6登機門欲搭乘BR010 班機
    至加拿大登機檢驗時，為內政部入出國及移民署人員當場查
    獲，致未能得逞，循線查悉上情，並扣得上開偽造之英國護
    照、香港永久性居民身份證及登機證。
二、案經內政部入出國及移民署移送臺灣桃園地方法院檢察署檢
    察官偵查起訴。
    理  由
一、被告2 人所犯係死刑、無期徒刑或最輕本刑為3 年以上有期
    徒刑以外之罪，其等於準備程序中就被訴事實為有罪之陳述
    ，經本院告知簡式審判程序之旨，並聽取公訴人、被告之意
    見後，爰依刑事訴訟法第273 條之1 第1 項規定合議裁定由
    受命法官獨任進行簡式審判程序，合先敘明。
二、證據能力方面：
（一）按被告以外之人於審判外之陳述，雖不符前4 條之規定，
      而經當事人於審判程序同意作為證據，法院審酌該言詞陳
      述或書面陳述作成時之情況，認為適當者，亦得為證據；
      當事人、代理人或辯護人於法院調查證據時，知有第159
      條第1 項不得為證據之情形，而未於言詞辯論終結前聲明
      異議者，視為有前項之同意，刑事訴訟法第159 條之5 就
      此定有明文。而本案所引用之供述證據，經本院依法踐行
      調查證據程序，公訴人、被告均不爭執各該供述證據之證
      據能力，且迄本院言詞辯論終結前未就供述證據之證據能
      力聲明異議，又查無依法應排除其證據能力之情形，是後
      述所引用供述證據之證據能力均無疑義，依法自有證據能
      力，均得作為本案證據，先予敘明。
（二）卷附之乙○○○中華人民共和國香港特別行政區護照、香
      港永久性居民身分證、我國臨時入境停留通知單（見98年
      度偵字第28386 號卷第13至15頁）；長榮航空公司BR0010
      （台北至溫哥華）及BR0869（台北至香港）號班機登機證
      影本、長榮航空公司訂位紀錄（見98年度偵字第28386 號
      卷第16至17頁、第19至20頁、第38頁）；甲○○之中華人
      民共和國護照及身分證、馬來西亞簽證影本（見98年度偵
      字第28386 號第33至36頁）；扣案之偽造英國護照、香港
      永久性居民身份證及登機證影本（見98年度偵字第28386
      號第30至33頁、第37頁），核屬書證、物證性質，且查無
      事證足認有違背法定程式或經偽造、變造所取得之情事，
      況公訴人、被告對此部分之證據能力亦不爭執，是堪認均
      有證據能力，附此敘明。
（三）卷附之內政部入出國及移民署國境事務大隊鑑識調查隊98
      年12月14日鑑驗書（見98年度偵字第28386 號第40至42頁
       ） ，係該等單位依檢察機關概括授權執行鑑定職務所出
      具之書面鑑定報告，依刑事訴訟法第208 條第1 項規定無
      須準用鑑定人具結之規定，且屬同法第159 條第1 項之法
      律另有規定之傳聞例外，自得作為證據。
二、上揭事實，業據被告2 人於警詢、檢察官訊問及本院審理時
    坦承不諱，復有乙○○○中華人民共和國香港特別行政區護
    照、香港永久性居民身分證、我國臨時入境停留通知單（見
    98年度偵字第28386 號卷第13至15頁）；長榮航空公司BR00
    10（台北至溫哥華）及BR0869（台北至香港）號班機登機證
    影本、長榮航空公司訂位紀錄（見98年度偵字第28386 號卷
    第16至17頁、第19至20頁、第38頁）；甲○○之中華人民共
    和國護照及身分證、馬來西亞簽證影本（見98年度偵字第28
    386 號第33至36頁）及內政部入出國及移民署國境事務大隊
    鑑識調查隊98年12月14日鑑驗書（見98年度偵字第28386 號
    第40至42頁）在卷可稽，並有扣案之偽造英國護照、香港永
    久性居民身份證及登機證為憑，足徵被告2 人上開任意性之
    自白，核與事實相符，應屬可信。被告2 人上揭犯行，事證
    明確，均堪認定，應予依法論科。
三、論罪科刑方面：
（一）被告甲○○明知所持之英國護照、香港永久性居民身份證
      並非其本人所有而屬偽造之身分證明文件，竟持以向查驗
      人員行使，核其所為，係犯刑法第216 條、第212 條之行
      使偽造特種文書罪。
（二）被告乙○○○提供其身分資料供人蛇集團成員偽造扣案之
      英國護照及香港永久性居民身份證，並藉此協助被告甲○
      ○轉機至加拿大溫哥華，核其所為，係犯刑法第216 條、
      第212 條之行使偽造特種文書罪及入出國及移民法第73條
      第2 項、第1 項之在機場以交付證件之方式利用航空器運
      送非運送契約應載之人至他國未遂罪。
（三）被告甲○○、乙○○○與「肥仔」及該人蛇集團其餘成員
      ，就所犯行使偽造特種文書罪部分，有自己共同犯罪之意
      思聯絡，而推由其餘各人分擔實施犯罪構成要件之行為，
      皆為共同正犯。另被告乙○○○就所犯之在機場以交付證
      件之方式利用航空器運送非運送契約應載之人至他國未遂
      罪部分，與「肥仔」及該人蛇集團其餘成員，均具有犯意
      之聯絡及行為之分擔，應論以共同正犯。公訴人雖認被告
      甲○○就被告乙○○○所犯上揭在機場以交付證件之方式
      利用航空器運送非運送契約應載之人至他國未遂罪嫌部分
      ，應論以共同正犯云云，惟查被告甲○○為該犯罪之行為
      客體，自無共犯該罪之可能，是公訴人上開論據，容有誤
      會。
（四）被告甲○○、乙○○○就偽造英國護照、香港永久性居民
      身份證之低度行為，為其後行使之高度行為所吸收，不另
      論罪。
（五）被告甲○○、乙○○○係共同以一行為同時行使偽造英國
      護照及香港永久性居民身份證，為想像競合犯，應論以一
      罪。
（六）被告乙○○○所犯上開2 罪，雖有方法結果之牽連關係，
      惟刑法修正後業已廢除牽連犯論以一罪之規定，是認被告
      乙○○○所犯上開2 罪，犯意各別，行為互殊，應予分論
      併罰。公訴人以被告乙○○○所犯上開2 罪，為想像競合
      犯而論以一罪云云，容有誤會。
（七）再被告乙○○○與該人蛇集團成員等人已著手於在機場以
      交付證件之方式利用航空器運送非運送契約應載之被告甲
      ○○至他國行為之實施，而甲○○因為警查獲而未生運送
      至他國之結果，尚屬未遂階段，為未遂犯，應依刑法第25
      條第2 項規定按既遂犯之刑減輕之。
（八）爰審酌被告甲○○為能前往加拿大溫哥華打工，竟透過人
      蛇集團成員持偽造之英國護照、香港永久性居民身份證企
      圖經由臺灣轉機至加拿大，嚴重危害我國入境管理當局對
      於轉機及出境旅客管理之正確性，而被告乙○○○則為圖
      不法利益，竟應允人蛇集團成員以其身分偽造英國護照、
      香港永久性居民身份證供他人使用，並配合製作入境臺灣
      之紀錄俾利運送非運送契約應載之被告甲○○前往加拿大
      ，助長偷渡歪風，紊亂國際間管制入出境秩序，所為非是
      ，惟念及其等犯後終能坦承犯行，容有悔意，態度良可，
      另兼衡犯罪動機、目的、品行、智識程度等一切情狀，分
      別量處如主文所示之刑，及諭知易科罰金之折算標準，並
      就被告乙○○○所犯上開2 罪所處之刑，定其應執行之刑
      ，及諭知易科罰金之折算標準，以示懲儆。
（九）扣案之偽造英國護照1 本、香港永久性居民身份證1 張，
      既已由被告甲○○取得所有權並持以行使，均為供被告甲
      ○○、乙○○○等人犯本件之罪所用之物，爰均依刑法第
      38條第1 項第2 款之規定宣告沒收。至於扣案之登機證2
      張，並非偽造之物或違禁物，且僅具證據性質而非供本案
      犯罪所用之物，依法自無從為沒收之宣告。
據上論斷，應依刑事訴訟法第273條之1 第1項、第299條第1項前
段，入出國及移民法第73條第2 項、第1 項，刑法第28條、第21
2 條、第216 條、第25條第2 項、第55條、第41條第1 項前段、
第51條第5 款、第38條第1 項第2 款，刑法施行法第1 條之1 第
1 項、第2 項前段，判決如主文。
本案經檢察官徐文豪到庭執行職務。
中    華    民    國    99    年    1     月    28    日
                  刑事第十二庭    法  官  羅  國  鴻
以上正本證明與原本無異。
如不服本判決，應於判決送達後10日內向本院提出上訴書狀（應
附繕本），並應敘述具體理由，其未敘述上訴理由者，應於上訴
期間屆滿後20日向本院內補提理由書，上訴於臺灣高等法院。
                                  書記官  戴  育  萍
中    華    民    國    99    年    2     月    2     日
【論罪科刑法條】
中華民國刑法第212條
偽造、變造護照、旅券、免許證、特許證及關於品行、能力服務
或其他相類之證書、介紹書，足以生損害於公眾或他人者，處1
年以下有期徒刑、拘役或 3 百元以下罰金。
中華民國刑法第216條
行使第 210 條至第 215 條之文書者，依偽造、變造文書或登載
不實事項或使登載不實事項之規定處斷。
入出國及移民法第73條
在機場、港口以交換、交付證件或其他非法方法，利用航空器、
船舶或其他運輸工具運送非運送契約應載之人至我國或他國者，
處5年以下有期徒刑，得併科新臺幣2百萬元以下罰金。
前項之未遂犯，罰之。

司法院資訊處製作；財團法人民間司法改革基金會備份。
